【裁判字號】    99,易,433
【裁判日期】    991116
【裁判案由】    公然侮辱
【裁判全文】
臺灣基隆地方法院刑事判決              99年度易字第433 號
公  訴  人  臺灣基隆地方法院檢察署檢察官
被      告  乙○○
選任辯護人  林宇文律師
            張漢榮律師
上列被告因公然侮辱案件，經檢察官聲請簡易判決處刑（99年度
偵字第3445號），而本院認不宜以簡易判決處刑（99年度基簡字
第1380號），改以通常程序審理（99年度易字第433 號）、判決
如下：
    主  文
乙○○犯公然侮辱罪，處拘役肆拾日，如易科罰金，以新臺幣壹
仟元折算壹日。
    事  實
一、緣乙○○係位在臺北縣萬里鄉○○村○鄰○○街37號1樓經營
    瓦斯行之老闆，因其瓦斯行員工之搬運上下、置放瓦斯桶，
    發生鉅大聲響，進而影響比鄰而居之臺北縣萬里鄉○○村○
    鄰○○街39號2 樓己○○，因己○○罹患腎臟宿疾致長期洗
    腎，造成自主神經系統失調，不堪鉅大聲響侵襲，並常規勸
    乙○○及其員工小心輕放瓦斯桶，致多次纏糾生嫌隙，然乙○○所僱用員工於99年7月6日12時30分許，在萬里鄉○○街
    39號1樓及37號1樓前，因搬運、置放瓦斯桶，致生鉅大聲響
    ，適己○○及其兒子丙○○在同上街39號2 樓客廳休息之際
    ，被突如其來上開鉅響侵襲，而驚懾震憾休息之己○○、丙○○，此時，己○○乃徒步走出自家客廳至其2 樓前陽台處
    探看究竟，而丙○○亦尾隨站立在己○○身後，僅見己○○
    站在上開39號2 樓前陽台處，向下勸導該名員工小心輕放瓦
    斯桶，惟該名員工心生不悅致雙方大聲口角，此時，乙○○
    聞見乃自上開37號1 樓住宅內，徒步走出至戶外道路處，並
    示意其員工送貨離開，此時，己○○向乙○○規勸上開搬運
    、置放瓦斯桶不要那大聲等語，詎乙○○抬頭昂視並心生不
    悅，竟憤而基於公然侮辱之犯意，在不特定人得以共見共聞
    之同上街39號1 樓前戶外道路處，大聲叫「是在哭爸（閩
    南語發音）」、「哭爸（閩南語發音）」之客觀上足以貶損
    侮辱他人之詞辱罵己○○，貶損己○○之名譽、人格及社會
    評價後，己○○即央請兒子丙○○於同日12時34分08秒，立
    即以家裡電話（02）00000000號報警，臺北縣政府警察局勤
    務指揮中心據報並於同日12時35分許，派遣臺北縣政府警察
    局金山分局萬里分駐所警員，而警員呂勝民亦於同日12時42
    分許抵達現場，並於同日14時回報，於同日15時55分許返回
    ，乃查悉上情。
二、案經己○○訴由臺北縣政府警察局金山分局報請臺灣基隆地
    方法院檢察署檢察官偵查後、聲請以簡易判決處刑。
    理  由
壹、關於證據能力部分：
    查本院認定事實所引用之下列證據資料（包含供述證據、文
    書證據等），並無證據證明係公務員違背法定程序所取得。
    又被告及其辯護人、檢察官於本院審判期日中對本院所提示
    之被告以外之人審判外之供述，包括供述證據、文書證據等
    證據，就證據能力均未表示爭執，而迄至言詞辯論終結前亦
    未再聲明異議，經核亦無顯有不可信之情況與不得作為證據
    之情形，本院審酌上開證據資料製作時之情況，尚無違法不
    當及證明力明顯過低之瑕疵，認為以之作為證據應屬適當，
    是依刑事訴訟法第159條至第159條之5 規定，本院所引用之
    供述證據及文書證據等，如下揭所示均有證據能力，合先敘
    明。
貳、實體方面：
一、訊據被告乙○○固不否認有於上開時、地與告訴人己○○發
    生口角爭執，惟矢口否認有何公然侮辱犯行，辯稱：我於99
    年7月6日中午12點多，在台北縣萬里鄉○○村○○街37號，
    我的員工戊○○送煤氣回來，發出比較大的聲音，住在二樓
    的己○○小姐住在39號2 樓陽台向下看，對我的員工戊○○
    說不要那麼吵，我的員工就往二樓看，我從37號1 樓屋內走
    出屋外看我員工是在講什麼，兩年前39號2 樓漏水漏到我家
    ，維修了兩次，我跟他說水管要換，如果她不願意出錢，我
    來出錢，但是他一直不理我，後來他就把這個恩怨放在這次
    我開瓦斯店，所以要整我，要找我麻煩，每天送貨員或是運
    輸車進來，就一直拍照，我覺得奇怪，我做了三十幾年的生
    意，左鄰右舍都沒有講話，他就一直到消防隊報案，但是我
    是合法經營的地方，告訴人兩夫妻一直對我們拍照，我也覺
    得很奇怪，我要改進的地方我也已經改進了，所以本件可能
    是挾怨報復等云云。被告之選任辯護人則辯稱：被告否認有
    「哭爸」或是用閩南語的言詞辱罵告訴人；被告陳述經過，
    是因為漏水糾紛引起與告訴人的摩擦，告訴人就以被告經營
    瓦斯行提出檢舉，而且被告現在已經沒有在做了，被告認為
    告訴人可能是挾怨報復的情形；本件糾紛是被告的員工放置
    瓦斯桶的聲響與告訴人發生爭執，因為堆放瓦斯的聲響，及
    經營瓦斯行可能對居住環境造成影響，而且因為漏水問題，
    雙方有發生糾紛，又告訴人提供的照片是99年5 月15日，是
    在本案發生之前，如果雙方之前沒有發生糾紛，不會拍攝這
    樣的照片，若本件沒有確實的證據可以證明被告確實有聲請
    簡易判決處刑書所載的犯行，請對被告為無罪之諭知等語。
二、本院查：
  (一)本件起因係被告員工放置瓦斯桶聲響鉅大，造成告訴人己○○與被告發生爭執之事實，業據告訴人己○○指訴綦詳，核
    與被告於本院99年10月8日審判時供述：「99年7月6 日中午
    12點多，在台北縣萬里鄉○○村○○街37號，我的員工戊○○送煤氣回來，發出比較大的聲音，住在二樓的己○○小姐
    住在39號2 樓陽台向下看，對我的員工戊○○說不要那麼吵
    ，我的員工就往二樓看，我從37號1 樓屋內走出屋外看我員
    工是在講什麼，..」等語之情節相符（見本院99年度易字第
    433 號卷，以下簡稱本院卷，第17頁），再核與證人戊○○
    於本院99年10月8 日審判時證述：「因為當天中午我剛送瓦
    斯回去店裡，因為瓦斯桶都放在發財車上，我是騎機車送瓦
    斯，我要將瓦斯桶放在發財車上，因為瓦斯桶重，所以我就
    先將瓦斯桶放在地上，我將瓦斯桶放在地上的時候，有發出
    「鐺鐺」的聲響，2 樓的黃小姐就開始罵了，說我們怎麼那
    麼大聲，我老闆乙○○聽到有人大聲的聲音，就從37號的屋
    內走出騎樓，問我什麼事情，我就跟老闆說2 樓又再罵了，
    我老闆就說鄰居做瓦斯，一定多少會有聲音，也請她多包容
    ，我老闆就說不要理他，我就繼續作我的，之後我就把瓦斯
    放好，我就出去了」、「因為我是在99年7 月底就離職了，
    被告瓦斯店何時沒有再營業，我就不知道了」等語之情節明
    確（見本院卷，第19至20頁），互核與證人庚○○於本院99
    年10月19日審判時證述：「那天中午我剛好下來我家一樓牽
    機車，我要去山上，我要騎機車的時候，有聽到我們的二樓
    有一個太太，在他們二樓的陽台，在那邊罵，罵被告送瓦斯
    的工人，罵送瓦斯工人說『吵死人了，她要睡覺。』後來送
    瓦斯的員工有回答那個太太，但是我沒有聽清楚，因為那個
    送瓦斯的男人也是罵的很小聲，我也沒有聽到什麼，後來二
    樓的太太跟送瓦斯的工人罵一罵，老闆乙○○就出來一樓跟
    員工不知道講什麼，工人就又直接去送瓦斯，開車走了，剩
    下乙○○一個人在一樓」等語之證述情節（見本院卷第64頁
    ）亦吻合，再酌證人呂勝民即本件承辦員警於本院99年11月
    2 日審判時證述：「（你有無問本件紛爭的起因為何？）我
    有問黃女士本件的起因，黃女士大約敘述一下說，可能是搬
    運瓦斯的吵雜聲，可能音量過大，黃女士說他有跟被告說稍
    微講一下不要那麼大聲，之後被告就對她作漫罵的行為」等
    語（見本院卷第90頁）可佐，並有台北縣政府警察駐所處理
    各類案件回報紀錄表1 張在卷可佐（見本院卷第106至107頁
    ），是本件起因係被告係位在臺北縣萬里鄉○○村○ 鄰○○
    街37號1 樓經營瓦斯行之老闆，因其瓦斯行員工之搬運上下
    、置放瓦斯桶，發生鉅大聲響，進而影響比鄰而居之臺北縣
    萬里鄉○○村○鄰○○街39號2樓己○○，因不堪鉅大聲響侵
    襲，進而與被告發生爭執嫌隙之事實，應堪認定。
  (二)被告於上揭時地，在不特定人得以共見共聞之同上街39號1
    樓前戶外道路處，大聲叫「是在哭爸（閩南語發音）」、
    「哭爸（閩南語發音）」之客觀上足以貶損侮辱他人之詞辱
    罵己○○，貶損己○○之名譽、人格及社會評價之事實，業
    據告訴人己○○於本院99年11月2 日審判時指訴：「本件是
    我叫我兒子打110報案的，我兒子有用00000000的電話打11
    0報案，而且後來我兒子講不清楚，是我跟110的人講我被辱
    罵的事情，時間是12點半過後了，因為當時已經吃飽了，我
    沒有詳細看時間」、「當時村長也有告訴被告，如果有罵人
    家，就跟人家道歉，不要搞成這樣，但是被告不肯，被告還
    告訴鄉代說他沒有做這件事情，鄉代還告訴我，被告沒有做
    這件事情，為什麼要跟我道歉，所以我很生氣，那時候甲○○○○在場時，鄉代表、村長、社區理事長有來，就是這些
    人在跟警察講，那時候非常熱鬧，非常吵」、「我要補充警
    員剛才講的沒有錯，我跟我兒子下樓的時候，我跟著警員下
    去的時候，因為那時候一樓圍了很多人，警員有跟被告說你
    如果有罵人，馬上就跟人家道歉，結果被告說沒有罵人，被
    告自己有說他是在罵他的員工，那個時候員工送瓦斯回來，
    警員就接著問被告的員工，你有無在場，被告的員工說他沒
    有在場，那麼被告不是在罵我，是在罵誰」等語綦詳（見本
    院卷第96頁、第102至103頁），核與證人甲○○○○於本院
    99年11月2 日審判時證訴：「我接到通報是12點36分，我抵
    達的時間是12點42分」、「（你是幾點離開？）幾點離開那
    個地點回派出所，我沒有注意到」、「（你大概在那裡停留
    多久？）大約半小時」、「當時我是服12時至14時的巡邏勤
    務，那時在12點36分接獲勤務中心110 轉報說，在台北縣萬
    里鄉○○街39號2 樓有糾紛，我們接獲無線電的訊息之後，
    就前往該址，當時有兩個人去，我騎警用機車在前面先到現
    場，另一個員警叫做趙善人騎警用機車跟隨在後，他比較慢
    到」、「我將警用機車停到台北縣萬里鄉○○街39號的騎樓
    ，我看現場都沒有什麼漫罵的情形，也沒有看到人，因為報
    案地點是在二樓，所以我就走樓梯到39號2 樓，就看到黃女
    士就站在2 樓的陽台那邊，我就問她是不是他報案，他就說
    對，他報案的，我問他說有什麼事嗎，她告訴我她被被告罵
    ，他說被告罵他『你是在哭爸』（台語），我就問她說你報
    案想要作什麼樣的處置，她說要提告，我就請黃女士到派出
    所，跟被告一起到派出所做筆錄，因為我當時都沒有聽到，
    我在現場的時候有問黃女士有無錄音、錄影，她說沒有」、
    「我到現場一樓都沒有任何人員，我機車騎到門口，我也沒
    有看到一樓有瓦斯桶，也沒有小貨車，我在39號1 樓我沒有
    看到被告在屋內或是屋外，因為報案地點是39號2 樓，我當
    時不知道被告的家住在那裡，我停車的時候，我有大致看一
    下39號、41號週遭都沒有人，我只有注意39、41號兩側都沒
    有人，因為報案地點是在2樓我就往2樓上去，我就看到黃女
    士站在2 樓陽台，我騎車過去的時候，我沒有看到二樓陽台
    有人站在那邊，我就直接往上走，我有問黃女士是何人罵他
    ，她說是樓下的乙○○罵她」、「她就站在陽台，我上去39
    號2 樓樓梯口的大門時，剛好被害人站在陽台的時候，那時
    候被害人的兒子也有站在陽台那邊，跟被害人站在一起」、
    「（你那時候有無問被害人的兒子發生什麼事情？）有，我
    有問，被害人的兒子就說被告罵他媽媽，罵的內容就是『你
    是在哭爸』（台語），我就問他有沒有聽到，被害人的兒子
    說他有聽到，也有看到，我有問他兒子說被告有做什麼動作
    ，他說被告從樓下用手指向樓上，指著他媽媽，並且罵他媽
    媽」、「我聽完黃女士說乙○○罵他，我就去找林先生，..
    ，我就問被告說你有沒有罵人家『哭爸』或是其他字眼，被
    告說沒有，我就問被告說當時週遭有沒有人員看到或是聽到
    你罵或是沒有罵，我有大概問一下，被告說他沒有罵，被告
    說週遭也沒有人看到或是聽到」、「（你確定有問被告說在
    現場有沒有人看到他們發生的經過，請他提出證人讓你調查
    ？）有，我有問被告，現場有沒有人看到或是聽到，被告回
    答我說沒有」、「我確實有聽到被告是解釋說他是在罵他的
    員工，接著我就問被告的員工，因為被告的員工有回來，但
    是我沒有注意到他是怎麼回來的，我馬上問被告員工你老闆
    有沒有罵人，被告的員工回答我『沒有』，他沒有聽到」、
    「我到報案的39號2樓至1樓，都沒有聽到、看到雙方在漫罵
    」等語之證述情節相符（見本院卷第88至96頁），再互核與
    證人丙○○於本院99年10月19日審判時證訴：「（你在99年
    7月6日有無看到本案發生經過？）有，我在當天中午12點半
    左右，我已經在台北縣萬里鄉○○村○○街39號2 樓陽台上
    ，因為當時很突然聽到瓦斯桶撞擊的聲音，我跟我媽就嚇一
    跳，我是沒有怎樣，我媽是抖了兩下，停止動作，因為當時
    我們在摺蓮花，我看到我媽沒有動作，就很緊張，跑去抱住
    我媽，隔了四五分鐘我媽才問我剛剛是怎麼了，我說是瓦斯
    桶撞擊很大聲，我媽說這樣不行，要跟他反應一下，我們就
    出去陽台，我媽站在陽台，雙手壓在陽台的欄杆上面，我扶
    著我媽，我媽就對樓下講可不可以比較小聲，我看到當時我
    媽是在跟乙○○講話，請他放置瓦斯桶的時候，小聲一點，
    過沒多久，乙○○就罵我媽說『妳是在「哭爸」喔』（台語
    ），並且指著我媽罵，我媽反問他說，『你是在講什麼』（
    台語），乙○○就回答『哭爸』（台語），我媽就叫我去打
    電話報警，之後警察就來了，我是用00000000的電話打給11
    0，然後我媽跟110的人員講話，是跟萬里分駐所的人報警，
    有一個警察呂勝民來了之後，就先問我們發生什麼事，我媽
    就把當時的情況跟警察講警察聽完之後就下去問乙○○，問
    他說有沒有罵我媽這件事情，乙○○不承認他有罵我媽，他
    是說他是用罵我媽的那些字在罵他的員工，那時候因為他的
    員工還沒有回來，應該是去送瓦斯了，過了兩三分鐘他的員
    工回來了，警察就問他的員工當時乙○○在罵人的時候，他
    的員工有沒有在場，但是他的員工回答他沒有在場，之後因
    為警察來了，很多路人就圍到我媽媽那邊去，像是代表、社
    區理事長等人就跟我媽說給『人家一口飯吃，不要這樣』，
    當時因為我們是勸導他不要太大聲，但是跟他做生意沒有關
    係，後來因為人太多，警察就說去派出所講，到了派出所，
    女警有問乙○○有沒有罵我媽，有的話就當場道歉就算了，
    但是乙○○說他沒有，他只是在罵他的員工而已，女警就說
    看我媽是要和解還是要提告，我媽說他又不道歉，為什麼要
    和解，所以就開始做筆錄」、「我媽在講話的時候，那個員
    工不在，我們出去只有看到乙○○在，那是發出聲響之後的
    事情，員工是老闆罵完之後過了兩三分鐘送完瓦斯回來店內
    ，才反嗆我們說『我們不適合住這裡』，以今日所述比較符
    合當時的情形，因為當時很亂」等語之情節亦大致符合（見
    本院卷第61至62頁），並有台北縣政府警察駐所處理各類案
    件回報紀錄表1 張在卷可佐（見本院卷第106至107頁），是
    被告於上揭時地，在不特定人得以共見共聞之同上街39號1
    樓前戶外道路處，大聲叫「是在哭爸（閩南語發音）」、
    「哭爸（閩南語發音）」之客觀上足以貶損侮辱他人之詞辱
    罵己○○，貶損己○○之名譽、人格及社會評價之事實，應
    堪認定。
  (三)證人戊○○、庚○○於被告大聲叫「是在哭爸（閩南語發
    音）」、「哭爸（閩南語發音）」之詞辱罵己○○時，其2
    人均係不在現場之事實，業據證人甲○○○○於本院99年11
    月2 日審判時證訴：「（你確定有問被告說在現場有沒有人
    看到他們發生的經過，請他提出證人讓你調查？）有，我有
    問被告，現場有沒有人看到或是聽到，被告回答我說沒有」
    、「我確實有聽到被告是解釋說他是在罵他的員工，接著我
    就問被告的員工，因為被告的員工有回來，但是我沒有注意
    到他是怎麼回來的，我馬上問被告員工你老闆有沒有罵人，
    被告的員工回答我『沒有』，他沒有聽到」、「..，我就問
    被告說你有沒有罵人家『哭爸』或是其他字眼，被告說沒有
    ，我就問被告說當時週遭有沒有人員看到或是聽到你罵或是
    沒有罵，我有大概問一下，被告說他沒有罵，被告說週遭也
    沒有人看到或是聽到」、「..，我在派出所也有問被告當時
    有沒有人員看到或是聽到可做佐證，被告也說當時沒有人在
    場，我問被告是否確定，被告說確定，因為我們受理報案，
    在做筆錄的時候，都有錄音、錄影，被告也是很肯定的說當
    時沒有人在場」、「我是站在39號2 樓的拱門下方，這個拱
    門是通被害人家裡陽台，陽台內還有一個門，是通往被害人
    屋內，而被害人己○○跟他的兒子是站陽台的範圍，所以我
    在拱門就可以看到被害人及他兒子，可以在二樓陽台看到一
    樓，我就站在該處問己○○跟他兒子發生什麼事情，我就請
    己○○跟他兒子到分駐所做筆錄，把經過情形告訴我們，後
    來我就下到一樓去找己○○說的被告，問被告發生什麼事情
    ，並且問被告說剛剛有無其他人聽到或看到，被告有告訴我
    沒有。」等語明確（見本院卷第90頁、第95至96頁），與證
    人丙○○於本院99年10月19日審判時證訴：「我媽在講話的
    時候，那個員工不在，我們出去只有看到乙○○在，那是發
    出聲響之後的事情，員工是老闆罵完之後過了兩三分鐘送完
    瓦斯回來店內，才反嗆我們說『我們不適合住這裡』，以今
    日所述比較符合當時的情形，因為當時很亂」等語之情節亦
    大致符合（見本院卷第62頁）；再酌證人戊○○於本院99年
    10 月8日審判時之證述：「因為當天中午我剛送瓦斯回去店
    裡，因為瓦斯桶都放在發財車上，我是騎機車送瓦斯，我要
    將瓦斯桶放在發財車上，因為瓦斯桶重，所以我就先將瓦斯
    桶放在地上，我將瓦斯桶放在地上的時候，有發出『鐺鐺』
    的聲響，2 樓的黃小姐就開始罵了，說我們怎麼那麼大聲，
    我老闆乙○○聽到有人大聲的聲音，就從37號的屋內走出騎
    樓，問我什麼事情，我就跟老闆說2 樓又再罵了，我老闆就
    說鄰居做瓦斯，一定多少會有聲音，也請她多包容，我老闆
    就說不要理他，我就繼續作我的，之後我就把瓦斯放好，我
    就出去了」等語明確（見本院卷第19頁）；復酌證人庚○○
    於本院99年10月19日審判時之證述：「被告跟我家都是在巷
    子的中間，忠三街的巷道寬度大概一台計程車跟一台機車可
    以過的寬度，要過兩台計程車有點困難」、「（99年7月6日
    中午12點多，你有無看到告訴人跟被告發生爭吵的事情？）
    那天中午我剛好下來我家一樓牽機車，我要去山上，我要騎
    機車的時候，有聽到我們的二樓有一個太太，在他們二樓的
    陽台，在那邊罵，罵被告送瓦斯的工人，罵送瓦斯工人說『
    吵死人了，她要睡覺。』後來送瓦斯的員工有回答那個太太
    ，但是我沒有聽清楚，因為那個送瓦斯的男人也是罵的很小
    聲，我也沒有聽到什麼，後來二樓的太太跟送瓦斯的工人罵
    一罵，老闆乙○○就出來一樓跟員工不知道講什麼，工人就
    又直接去送瓦斯，開車走了，剩下乙○○一個人在一樓，．
    ．，我就騎機車走了，之後我就不知道，因為我看到員工已
    經出去送瓦斯了。」等語明確（見本院卷第64頁）；末酌證
    人甲○○○○於本院99年11月2日審判時證訴：「（你是99
    年7 月6日12點36分接到通報，你抵達現場是同日的12點42
    分，一直到你離開現場，請問你有無遇到被告所僱用的員工
    戊○○？）有遇到，但是他叫什麼名字我不曉得，我剛剛是
    說當我下樓找被告的時候，跟他對談之後，被告的員工不曉
    得從那邊走過來，我下樓之後，先遇到被告的太太，我先請
    被告的太太打電話給被告，之後被告的員工不知道是騎機車
    還是怎樣，之後就有在現場，之後員工就走過來，我就問被
    告的員工說你有無聽到你老闆在罵人，他的員工說沒有，因
    為那個人就站在機車旁邊，機車就是有放瓦斯的架子，我沒
    有留意被告的員工從哪裡走過來，被告的員工好像是去送貨
    再騎機車回來的，週遭可能就是看熱鬧的人，我抵達現場的
    時候就沒有看到其他人」、「（從你抵達現場到離開為止這
    段期間，有沒有人主動的告訴你說他有看到現場發生的經過
    ？）沒有人主動告訴我，我是先問被告，因為我到現場看到
    39、41號1 樓週遭附近都沒有人，我有大約看了一下，我就
    上39 號2樓，之後又下樓請雙方瞭解一下狀況，然後樓下就
    有一堆人在看熱鬧」、「（你剛才說有人在看熱鬧，看熱鬧
    的人有無主動跟你表示他有看到紛爭經過？）沒有，看熱鬧
    的人都只是旁觀而已，我沒有留意到他們在討論什麼」、「
    （你確定有問被告說在現場有沒有人看到他們發生的經過，
    請他提出證人讓你調查？）有，我有問被告，現場有沒有人
    看到或是聽到，被告回答我說沒有」、「（被告事後有提出
    說有證人庚○○有看到全部的經過，有何意見？）庚○○我
    不認識他，我也無法表示意見，因為人名跟長相我都不曉得
    ，被告當時沒有表示，假如有在現場，庚○○也沒有表示。
    」等語明確綦詳（見本院卷第90至95頁），並有台北縣政府
    警察駐所處理各類案件回報紀錄表1 張在卷可佐（見本院卷
    第106至107頁），是證人戊○○、庚○○於被告大聲叫「
    是在哭爸（閩南語發音）」、「哭爸（閩南語發音）」之詞
    辱罵己○○時，其2 人均不在現場之事實，應堪認定，因此
    ，證人戊○○、庚○○並未親眼目睹被告上開犯行，自亦無
    從逕資為有利被告之證據認定，併此敘明。
  (四)另按刑法第309 條所謂之侮辱，係謂不指摘具體事實，以使
    人難堪為目的，而以言詞、文字、圖畫或動作，表示不屑、
    輕蔑或攻擊之意思，足以對於個人在社會上所保持之人格及
    地位達貶損其評價之程度。觀諸被告在上開地點之公眾得以
    共見共聞之下，以「是在哭爸（閩南語發音）」、「哭爸
    （閩南語發音）」事實，其意含有家中爸爸死亡痛失支柱之
    哀悲，致呼天喊地嚎啕大哭、大叫，驚動附近鄰居前來探視
    查詢，自係對告訴人抽象地予以謾罵，使其難堪，依一般社
    會通念，聽聞被告所言之人，當係對告訴人在社會上所保持
    之人格及地位、名譽，產生貶損之評價，是被告所為，實已
    該當刑法公然侮辱之要件，堪以認定。
  (五)綜上，被告空言否認，要屬卸責之詞，應無可信，而本案事
    證明確，被告犯行，應堪認定。
三、核其所為，係犯刑法第309條第1項之公然侮辱罪。爰審酌告
    訴人己○○罹患腎臟宿疾致長期洗腎，造成自主神經系統失
    調，不堪鉅大聲響侵襲，亦有診斷證明書1 紙在卷可徵（見
    本院卷第28頁），是告訴人係身心重大受腎臟宿疾所苦，已
    非一般正常人之得以忍受鉅大聲響侵襲者，並常規勸被告及
    其員工小心輕放瓦斯桶，致被告心生不悅，而多次纏糾生嫌
    隙，惟被告非但不思敦親睦鄰，尚且於其員工即證人戊○○
    告知老闆乙○○有上開瓦斯桶放在地上的時候，有發出『鐺
    鐺』的聲響，2 樓的黃小姐就開始罵了，老闆乙○○就說不
    要理上開2 樓的黃小姐等情（見本院卷第19頁），是被告漠
    視他人生活住居安寧，僅顧全自己個人私利，不思自我反省
    ，亦無視受聲響侵襲被害人之感受，毫無懼畏被害人反應，
    尚且，在上開地點之公眾得以共見共聞之下，以「是在哭
    爸（閩南語發音）」、「哭爸（閩南語發音）」事實，其意
    含有家中爸爸死亡痛失支柱之哀悲，致呼天喊地嚎啕大哭、
    大叫，驚動附近鄰居前來探視查詢悲憫之客觀上足以貶損侮
    辱他人人格之詞辱罵告訴人己○○，已足使告訴人己○○在
    心理上有感受難堪或不快，始有報警舉動，且其犯後未見悔
    意，迄今尚未與告訴人達成和解，復酌被告未曾受有期徒刑
    以上刑之宣告，有臺灣高等法院被告前案紀錄表1 紙附卷可
    稽，其素行尚稱良好，及被告上開行為對於告訴人名譽造成
    之干擾及危害程度、被告之智識程度、生活狀況、犯罪所生
    之危害及被告與告訴人間之關係等一切情狀，量處如主文所
    示之刑，並諭知易科罰金之折算標準，以示懲儆。
據上論斷，應依刑事訴訟法第452 條、第299條第1項前段，刑法
第309條第1項、第41條第1項前段，刑法施行法第1條之1 ，判決
如主文。
本案經檢察官丁○○到庭執行職務。
中    華    民    國    99    年    11    月    16    日
                      刑事第四庭法  官  施添寶
以上正本證明與原本無異。
如不服本判決應於收受送達後10日內向本院提出上訴書狀，並應
敘述具體理由；其未敘述上訴理由者，應於上訴期間屆滿後20日
內向本院補提理由書(均須按他造當事人之人數附繕本)「切勿逕
送上級法院」。
中    華    民    國    99    年    11    月    16    日
                                書記官  彭筠凱
附錄本案論罪科刑法條全文：
中華民國刑法第309 條（公然侮辱罪）
公然侮辱人者，處拘役或3 百元以下罰金。
以強暴犯前項之罪者，處1 年以下有期徒刑、拘役或5 百元以下
罰金。

司法院資訊處製作；財團法人民間司法改革基金會備份。
